【裁判字號】    99,上訴,1613
【裁判日期】    991109
【裁判案由】    毒品危害防制條例
【裁判全文】
臺灣高等法院高雄分院刑事判決        99年度上訴字第1613號
上  訴  人
即  被  告  甲○○
上列上訴人因毒品危害防制條例案件，不服臺灣高雄地方法院99
年度審訴字第1820號中華民國99年8 月25日第一審判決（起訴案
號：臺灣高雄地方法院檢察署99年度毒偵字第2302號），提起上
訴，本院判決如下：
     主  文
上訴駁回。
     事  實
一、甲○○前於民國87年間，因施用毒品案件，經臺灣高雄地方
    法院裁定送觀察、勒戒，認有繼續施用毒品之傾向，再裁定
    令入戒治處所施以強制戒治、停止戒治、撤銷停止戒治，而
    於89年3 月30日強制戒治執行完畢釋放，由臺灣高雄地方法
    院檢察署檢察官以89年度戒毒偵字第543 號不起訴處分確定
    。又於89年間，因施用毒品案件，經臺灣高雄地方法院89年
    度訴字第2097號判處有期徒刑7 月確定。另於96年、97年間
    ，因施用毒品案件，經臺灣高雄地方法院97年度訴字第461
    號、97年度審訴字第3669號，各判處有期徒刑7 月、8 月確
    定，兩案接續執行，於98年8 月25日縮短刑期假釋出獄，並
    於98年10月18日假釋期滿未經撤銷而視為執行完畢。詎甲○
    ○仍不知悔改，竟基於施用第一級毒品之犯意，於99年1 月
    5 日晚間10時許，在其友人「阿鬨」位於高雄市○○區○○
    路住處，以將第一級毒品海洛因摻入香菸後，吸食含有海洛
    因成分煙氣之方式，施用第一級毒品海洛因1 次。嗣於99年
    1 月6 日晚間9 時許，經警通知前往高雄市政府警察局苓雅
    分局採尿送驗，結果呈嗎啡、可待因陽性反應，始獲上情。
二、案經高雄市政府警察局苓雅分局移送臺灣高雄地方法院檢察
    署檢察官偵查起訴。
     理  由
一、上訴人即被告（下稱被告）甲○○所犯係死刑、無期徒刑、
    最輕本刑為3 年以上有期徒刑以外之本罪，已經被告就被訴
    事實為有罪之陳述，經本院聽取當事人之意見後，依刑事訴
    訟法第273 條之1 第1 項之規定，裁定進行簡式審判程序。
    本件卷內之人證、物證、書證等證據，依同法第273 條之2
    規定，不受同法第159 條第1 項關於傳聞法則規定之限制，
    依法均有證據能力。
二、被告甲○○對於上開時、地，如何施用第一級毒品海洛因之
    事實，業據其於原審及本院均坦承不諱，又被告為警採尿送
    驗結果，經高雄市立凱旋醫院以酵素免疫法及氣相層析質譜
    法檢驗，呈現嗎啡、可待因陽性反應，此有上開醫院99年1
    月25日濫用藥物尿液檢驗報告及高雄市政府警察局苓雅分局
    99年1 月6 日列管毒品人口尿液檢體採集送驗紀錄表（檢體
    編號：VＺ00000000000 號）附卷可稽（見偵卷第6 、8 頁）
    。此外，被告曾有上開事實欄所載因施用毒品案件，經法院
    裁定送觀察、勒戒，強制戒治執行完畢，又因施用毒品案件
    ，經法院判處徒刑確定之事實，有臺灣高等法院被告前案紀
    錄表在卷可佐，是被告所犯本罪自應依法追訴。是被告上開
    所為施用第一級毒品犯行，事證明確，堪以認定。
三、論罪部分：
(一)、核被告甲○○所為，係犯毒品危害防制條例第10條第1 項之
    施用第一級毒品罪。被告持有第一級毒品後進而施用，其持
    有之低度行為應為施用之高度行為所吸收，故不另論其持有
    毒品罪。
(二)、被告甲○○前因施用毒品案件，經原審法院分別判處有期徒
    刑7 月、8 月確定，兩案接續執行，於98年10月18日假釋期
    滿未經撤銷而視為執行完畢，有臺灣高等法院被告前案紀錄
    表在卷可佐，是被告於有期徒刑執行完畢後，5 年內故意再
    犯本件有期徒刑以上之罪，應論以累犯而依法加重其刑。
(三)、按自首以對於未發覺之罪投案而受裁判為要件，如案已發覺
    ，則被告縱有投案陳述自己犯罪之事實，亦祇可謂為自白，
    不能認為自首（最高法院26年上字第484 號判例要旨參照）
    ；又按自首方式雖不限於自行投案，即託人代理自首或向非
    偵查機關請其轉送，亦無不可，但須有向該管司法機關自承
    犯罪而受裁判之事實，始生效力，若於犯罪後，僅向非有偵
    查犯罪職務之公務員陳述自己犯罪之事實，而無受裁判之表
    示，即與自首之條件不符（最高法院50年台上字第65號判例
    要旨參照）。本件被告甲○○施用第一級毒品案件，係因被
    告之父謝幸昌打電話向高雄市政府警察局苓雅分局民權路派
    出所警員楊仁見表示被告曾施用毒品，警員楊仁見因此通知
    巡邏警員呂福全，警員呂福全遂前往被告位於高雄市○○區
    ○○街103 之3 號住處，又因被告係毒品列管人口，且警員
    呂福全曾數度通知被告到場採尿，均因被告未在住處而列為
    行方不明人口，而未到場採尿，警員呂福全因而徵得被告同
    意至警局採尿送驗始查獲本案等情，業據證人呂福全、楊仁
    見於原審證述明確（見原審卷第64、54-55 頁），而證人即
    被告父親謝幸昌於原審固證稱：「被告於99年1 月5 日跟我
    講說，一位阿豐（即「阿鬨」）的人有給他毒品施用，他想
    要自首報案，…，我在99年1 月6 日晚間7 時許打電話到民
    權派出所，報案我兒子有施用毒品」（見原審卷第53頁），
    及提出其手機通話明細為證（見本院卷第44頁），然依證人
    呂福全於原審所證：「被告當場沒有跟我表示其有吸毒，是
    我們驗尿後才知道」（見原審卷第55頁），及參酌被告於99
    年1 月6 日警詢之初，對於員警所詢「你於何時開始施用何
    種毒品？」，則辯：「我是從87年間開始施用毒品，我都施
    用安非他命毒品」，及供述「最近1 次施用在96年7 月份左
    右，在住處施用安非他命毒品。沒有補充意見」等語（見偵
    卷第4-5 頁），足徵被告於本件施用第一級毒品犯罪後，並
    無向有偵查犯罪職務之員警自白上開施用海洛因犯行之情，
    難認被告於警詢時即有自承犯罪而受裁判之事實，自與刑法
    自首規定不符。
(四)、按毒品危害防制條例第17條第1 項規定，供出毒品來源，因
    而查獲其他正犯或共犯者，減輕或免除其刑。所謂供出來源
    者，當係指毒品之非法持有、施打、吸用、販賣之人供出該
    毒品之來源，即供應者（俗稱「上游」或「前手」者）係屬
    何人，始有該規定之適用（最高法院99年度台上字第41號判
    決要旨參照）；又「供出毒品來源，因而查獲者」，係指被
    告供出毒品來源之有關資料，諸如前手之姓名、年籍、住居
    所、或其他足資辨別之特徵等，使調查或偵查犯罪之公務員
    因而對之發動調查或偵查並破獲者而言。申言之，被告之「
    供出毒品來源」，與調查或偵查犯罪之公務員對之發動調查
    或偵查並進而破獲之間，論理上須具有先後且相當的因果關
    係，非謂被告一有「自白」、「指認」毒品來源之人，而破
    獲在後，即得依上開規定予以減刑。若被告供出毒品來源者
    之前，調查或偵查犯罪之公務員已有確切之證據，足以合理
    之懷疑被告所供販賣毒品來源之人，則嗣後之破獲與被告之
    「供出毒品來源」間，即欠缺先後且相當的因果關係，自不
    得適用上開規定予以減刑（最高法院97年度台上字第1475號
    判決要旨參照）。本件被告甲○○於偵查中雖供其施用第一
    級毒品海洛因之來源，係綽號「阿鬨」男子及其行動電話號
    碼云云」（見偵卷第32頁），及其父證人謝幸昌於原審證述
    ：被告向警供出毒品來源「阿鬨」，報警係被告為引誘「阿
    鬨」出來讓警去抓云云（見原審卷第53頁），然原審依被告
    於偵查中所供之「所謂阿鬨男子其行動電話號碼」，函詢電
    話公司及臺灣高雄地方法院檢察署結果，該2 支行動電話號
    碼申請人均無毒品案件之相關刑案紀錄（見原審卷第43-44
    、45-49 頁），又證人楊仁見、呂福全如曾依證人謝幸昌所
    述，試圖查緝綽號「阿鬨」男子，豈有於原審均證稱：對於
    偵辦被告施用毒品來源之「阿鬨」一節，毫無印象等語（見
    原審卷第54、64頁），是被告所犯本罪並無「供出毒品來源
    因而查獲」之情形，自無合於毒品危害防制條例第17條第1
    項之減輕或免除其刑之適用。
四、原審認被告甲○○罪證明確，因而適用毒品危害防制條例第
    10條第1 項，刑法第11條前段、第47條第1 項等規定，並審
    酌被告前因施用毒品案件，經觀察、勒戒及強制戒治程序，
    由檢察官不起訴處分，再因多次施用毒品案件，經法院分別
    判刑確定，並先後於96年8 月20日、98年10月18日執行完畢
    後，仍不知悛悔，再次施用毒品自戕其身，顯然缺乏戒絕毒
    品之決心，惟念及被告於偵查及原審業已坦承施用第一級毒
    品之事實，且其行為尚未害及他人，並斟酌被告之犯罪動機
    、手段，以及被告之智識程度等一切情狀，量處有期徒刑9
    月。其認事用法，核無不合，量刑亦屬允當。被告上訴指摘
    原判決未適用上開刑法自首，及毒品危害防制條例第17條第
    1 項等減輕其刑規定云云，並無理由（已如上述），又被告
    於本院雖提出悔過書（含學校導師加註意見）、高雄市立凱
    旋醫院收據、國軍高雄總醫院醫療費用明細、美沙冬治療資
    料、義守大學成績通知單、培訓證書等（見本院卷第30-47
    、58頁），均屬被告於犯後之戒毒治療及就學狀況等情，均
    難據此憑認原判決關於上開量刑之自由裁量行使，有何未合
    乎法律之目的，違背內部性界限，而屬權利濫用之違法，或
    違反比例原則、平等原則、公平正義等法則，是本件上訴應
    予駁回。
據上論斷，應依刑事訴訟法第368 條，判決如主文。
本案經檢察官孫小玲到庭執行職務。
中    華    民    國    99    年    11    月    9     日
                  刑事第三庭    審判長法  官  莊崑山
                                      法  官  唐照明
                                      法  官  張意聰
以上正本證明與原本無異。
如不服本判決應於收受本判決後10日內向本院提出上訴書狀，其
未敘述上訴理由者，並得於提起上訴後10日內向本院補提理由書
狀（均須按他造當事人之人數附繕本）「切勿逕送上級法院」。
中    華    民    國    99    年    11    月    9     日
                                      書記官  陳金卿
附錄本判決論罪科刑法條：
毒品危害防制條例第10條第1 項
施用第一級毒品者，處6 月以上5 年以下有期徒刑。

司法院資訊處製作；財團法人民間司法改革基金會備份。
